臺灣高等法院刑事判決　　　　　　　100年度交上易字第259號
上　訴　人
即　被　告　劉彥良
上列上訴人因業務過失傷害案件，不服臺灣臺北地方法院100年
度交易字第331號，中華民國100年8月5 日第一審判決（起訴案
號：臺灣臺北地方法院檢察署100年度偵字第4102號），提起上
訴，本院判決如下：
    主  文
上訴駁回。
劉彥良緩刑貳年，並應於緩刑期間內依附件所示本院一００年度
交附民字第五二號和解筆錄內容第一項履行給付義務。
    事  實
一、劉彥良係營業計程車駕駛，為從事駕駛業務之人。其於民國
    99年11月2日清晨5時5分許，駕駛車牌號碼為386-NA 號之營
    業計程車，沿臺北市中正區臺北火車站西側由東往西方向行
    駛，途經上揭路段嘟嘟房停車場出入口時，劉彥良本應注意
    車前狀況及兩車併行之間隔，並隨時採取必要之安全措施，
    而依當時日間天候晴，路面乾燥無缺陷，道路無障礙物且視
    距良好，並無不能注意之情事，竟於駛越同向前方左側由賴
    筱雯騎乘車牌號碼BF3-035 號重型機車時，疏未注意車前狀
    況並保持兩車安全間距，致所駕駛車輛之左側身擦撞賴筱雯
    所騎乘機車之右側把手，致賴筱雯人、車倒地，並因而受有
    右足背擦傷4x2公分、右手肘擦傷1.5公分，右膝挫傷之傷害
    。劉彥良於肇事後，旋搭載賴筱雯前往臺大醫院急診室就診
    ，並於據報前來處理之臺北市政府警察局中正一分局交通分
    隊警員尚未發覺其姓名及犯罪情節前，主動承認為其肇事，
    自首並表示願接受裁判。
二、案經被害人賴筱雯訴由臺北市政府警察局中山分局報請臺灣
    臺灣臺北地方法院檢察署檢察官偵查起訴。
    理  由
一、按被告以外之人於審判外之陳述，雖不符刑事訴訟法第159
    條之1至第159條之4 之規定，而經當事人於審判程序同意作
    為證據，法院審酌該言詞陳述或書面陳述作成時之情況，認
    為適當者，亦得為證據；當事人、代理人或辯護人於法院調
    查證據時，知有刑事訴訟法第159條第1項不得為證據之情形
    ，而未於言詞辯論終結前聲明異議者，視為有前項之同意，
    刑事訴訟法第159條之5第1項、第2項定有明文。經查，本判
    決下列所引用之被告以外之人於審判外之陳述，檢察官、上
    訴人即被告劉彥良於本院言詞辯論終結前均未聲明異議，本
    院審酌上開證據資料製作時之情況，尚無違法不當及證明力
    明顯過低之瑕疵，認為以之作為證據應屬適當，爰依刑事訴
    訟法第159條之5規定，認前揭證據資料均有證據能力。
二、上揭事實，業據被告劉彥良供承不諱（見100年度偵字第410
    2號卷第7至8 頁、第45頁、原審卷第20頁背面至第22頁背面
    、本院卷第27、28頁背面），核與告訴人即被害人賴筱雯於
    警詢、檢察官訊問時指述之情節相符（見100年度偵字第410
    2號卷第4至6 頁、第44至45頁）。復有道路交通事故現場圖
    、臺北市政府警察局中正一分局交通分隊道路交通事故補充
    資料表、交通事故談話紀錄表、道路交通事故調查報告表、
    照片15幀、臺北市交通事件裁決所100年4月27日北市裁鑑字
    第10032291700 號函暨臺北市車輛行車事故鑑定委員會鑑定
    意見書在卷足憑（見100 年度偵字第4102號卷第19至30頁、
    第54至55頁），被告之自白核與事實相符，堪予採信。
三、按汽車行駛時，駕駛人應注意車前狀況及兩車併行之間隔，
    並隨時採取必要之安全措施，道路交通安全規則第94條第3
    項定有明文。被告駕駛前開車輛行經肇事路段時，本應遵守
    上開規定，而依當時日間天候晴，路面乾燥無缺陷，道路無
    障礙物且視距良好，並無不能注意之情事，竟疏未注意，自
    被害人所駛機車右側超越時，未注意該機車動態並保持安全
    間隔，致發生碰撞，使告訴人人車倒地，被告顯有過失。且
    經臺北市車輛行車事故鑑定委員會鑑定結果，亦同認被告駕
    駛車牌號碼386-NA號營業計程車，未保持行車安全間隔為肇
    事原因，此有臺北市交通事件裁決所於100年4月27日以北市
    裁鑑字第10032291700 號函檢送之臺北市車輛行車事故鑑定
    委員會鑑定意見書1 份附卷可稽。而告訴人確因本件車禍事
    故受有右足背擦傷4x2公分、右手肘擦傷1.5公分，右膝挫傷
    之傷害等情，亦有國立臺灣大學醫學院附設醫院出具之診斷
    證明書4紙在卷足憑（見100年度偵字第4102號卷第13至16頁
    ），足見告訴人所受之傷害，與被告之過失行為間，有相當
    因果關係。至前開鑑定意見書雖認告訴人騎乘BF3-035 號重
    型機車亦未保持行車安全間隔，亦屬肇事原因乙節。告訴人
    就本件交通事故之發生及損害之擴大，雖亦有過失，惟仍不
    得解免被告過失罪責。本件事證明確，被告犯行洵堪認定，
    應予依法論罪科刑。
四、查被告為計程車司機，業據被告供承在卷明確，被告即屬從
    事駕駛業務之人。核被告所為，係犯刑法第284條第2項前段
    之業務過失傷害罪。又被告於車禍發生後旋搭載告訴人就醫
    ，並停留在臺大醫院，向據報前來之警員坦承其姓名及肇事
    經過，有北市○○○○○道路交通事故肇事人自首情形紀錄
    表1紙及交通事故談話紀錄表在卷足憑（見100年度偵字第41
    02號卷第21頁、第26頁）），乃對於未發覺之犯罪，表示願
    接受裁判之意，爰依刑法第62條前段自首之規定，減輕其刑
    。原審經審理結果，認被告罪證明確，適用刑法第284條第2
    項前段、第62條前段、第41條第1項前段，刑法施行法第1條
    之1第1項、第2 項前段等規定，並審酌告訴人所受傷害非鉅
    ，被告尚未賠償告訴人損失，惟犯後坦承犯行，態度尚稱良
    好，並斟酌其生活狀況與智識程度等一切情狀，量處有期徒
    刑2 月，並諭知易科罰金之折算標準。核其認事用法俱無不
    當，量刑亦稱妥適。被告上訴意旨略以：(一)案發時被告並未
    發現告訴人騎乘機車在伊車左側行駛，此為車輛行駛中目視
    死角，客觀上無法立即察覺，被告並無超車行為，且已善盡
    汽車駕駛人之注意義務，自不宜將過失責任加重於被告。(二)
    被告之經濟狀況不佳，為低收入戶，以駕駛計程車維生，並
    需獨自扶養2 名幼子，希望能以合理的賠償金額與告訴人達
    成和解，請求從輕量刑云云。惟被告未保持行車安全間隔為
    肇事原因，並致告訴人受有上開傷害，被告確有過失，且於
    本院供承在卷。原審判決量刑時已詳予衡酌刑法第57條所列
    一切情狀，於理由內具體說明審酌被告違反注意義務之過失
    程度、犯後態度、素行等一切情狀，據以量刑，參以刑法第
    284條第2項前段業務過失傷害罪之法定刑為1 年以下有期徒
    刑（依刑法第33條第3款規定，其下限為2月）、拘役或1,00
    0 元以下罰金，原判決依自首規定減輕其刑後，量處有期徒
    刑2 月，並無量刑過重之恣意違法裁量情形，核其認事用法
    俱無不當，量刑亦稱妥適。被告猶執前詞提起上訴，指摘原
    判決不當，為無理由，應予駁回。末查，被告前未曾因故意
    犯罪受有期徒刑以上之刑之宣告，有本院被告前案紀錄表在
    卷可憑。此次過失肇事，致罹刑典，事後已於本院坦承犯行
    （見本院卷27頁背面），而有悔悟之意，歷此偵、審暨科刑
    教訓後，當知所警惕，信無再犯之虞，且業於本院100年9月
    8 日行準備程序時，與告訴人達成和解，同意賠償告訴人新
    台幣（下同）3萬元，並當場給付1萬元予告訴人收訖，餘額
    自100年10月1日起至101年7月1日止，於每月1日各給付2000
    元，如有一期未履行視為全部到期等情，有本院100 年度交
    附民字第52號和解筆錄附卷可按（見本院卷第21、22頁）。
    本院因認對被告宣告之刑，以暫不執行為適當，爰依刑法第
    74條第1項第1款規定，併予諭知緩刑2 年，並命被告應於緩
    刑期間履行附件和解筆錄內容第一項所示之給付義務。若被
    告未遵期履行，且情節重大，足認原宣告之緩刑難收其預期
    效果，而有執行刑罰之必要者，依刑法第75條之1第1項第4
    款規定，得撤銷其緩刑宣告，附此說明。
據上論斷，應依刑事訴訟法第368條，刑法第74條第1項第1款、
第2項第3款，判決如主文。
本案經檢察官張熙懷到庭執行職務。
中    華    民    國    100    年    10    月   13   日
                  刑事第十四庭審判長法  官  陳志洋
                                    法  官  遲中慧
                                    法  官  張惠立
以上正本證明與原本無異。
不得上訴。
                                    書記官  陳珮茹
中    華    民    國    100    年    10    月   13   日
附錄本案論罪科刑法條全文：
中華民國刑法第284條
因過失傷害人者，處六月以下有期徒刑、拘役或五百元以下罰金
，致重傷者，處一年以下有期徒刑、拘役或五百元以下罰金。
從事業務之人，因業務上之過失傷害人者，處一年以下有期徒刑
、拘役或一千元以下罰金，致重傷者，處三年以下有期徒刑、拘
役或二千元以下罰金。
附件：本院100年度交附民字第52號和解筆錄
和解內容第1項：
一、被告願給付原告新台幣（下同）參萬元，其給付方法為：
    於民國100年9月8日給付壹萬元，其餘自民國100年10月1 日
    起至101年7月1 日止，於每月一日各給付貳仟元，被告應於
    每月一日將貳仟元匯款至原告之夫程文章臺灣銀行新竹分行
    帳戶，帳號000000000000000 。如一期不給付，視為全部到
    期。